【裁判字號】    99,執事聲,146
【裁判日期】    991216
【裁判案由】    聲明異議(消債)
【裁判全文】
臺灣臺南地方法院民事裁定           99年度執事聲字第146號
異  議  人  萬泰商業銀行股份有限公司
法定代理人  丁○○
代  理  人  乙○○
相  對  人  甲○○
上列當事人間因消費者債務清理條例更生事件，異議人對於本院
98年度執消債更字第182號民事執行處司法事務官於民國99年9月
23日所為更生方案認可之裁定聲明異議，本院裁定如下：
    主  文
異議駁回。
程序費用由異議人負擔。
    理  由
一、按關於更生或清算之程序，除本條例別有規定外，準用民事
    訴訟法之規定，消費者債務清理條例第15條定有明文。而當
    事人對於司法事務官處理事件所為之終局處分，得於處分送
    達後10日之不變期間內，以書狀向司法事務官提出異議。司
    法事務官認前項異議有理由時，應另為適當之處分；認異議
    無理由者，應送請法院裁定之。法院認第1項之異議為有理
    由時，應為適當之裁定；認異議無理由者，應以裁定駁回之
    ，民事訴訟法第240條第1至第3項亦著有明文。又消費者債
    務清理條例之制定，乃為使負債務之消費者得依本條例所定
    程序清理其債務，以調整其與債權人及其他利害關係人之權
    利義務關係，保障債權人之公平受償，謀求消費者經濟生活
    之更生，進而健全社會經濟之發展，乃消費者債務清理條例
    第1條所明定，故除有第63條所定之情形外，法院得斟酌裁
    量認可更生方案。次按，債務人有薪資、執行業務所得或其
    他固定收入，法院認更生方案之條件公允者，得不經債權人
    會議可決，逕依債務人之聲請或依職權以裁定認可更生方案
    ，此觀消費者債務清理條例第64條第1項規定自明。
二、異議人萬泰商業銀行股份有限公司（下稱萬泰銀行）異議意
    旨略以：依原裁定認可之更生方案（下稱系爭更生方案）為
    ，相對人於第1期至第40期需每月清償新臺幣（下同）6,000
    元、第41期至第60期每月需清償8,000元、第61期至第96期
    每月需清償10,000元，原裁定並認相對人每月薪資僅有16,6
    40元，且需獨自扶養2名未成年子女等情為真，惟縱認相對
    人之配偶應與其共同負擔該2名未成年子女之扶養費用，然
    由主計處頒佈99年度臺灣省每人每月最低生活標準金為9,82
    9元，另99年度綜合所得稅額就扶養年幼子女之扣除額為82,
    000元（即每月6,834＝82,000/12），以上開標準計算相對
    人之每月生活支出即高達16,663元（9,829+6,834/2*2），
    已逾相對人之每月收入，相對人顯無履行系爭更生方案之可
    能，況未見債務人如何調整其生活支出。又相對人既已申請
    更生，其欲藉由更生程序儘速清償債務以重建生活，除應力
    行節約生活，更應努力開源，增加收入以盡力償還債務，非
    以目前收入為滿足，據此求減免67萬元債務，盡享免責之利
    益，實不合理等語，並求為廢棄原裁定。
三、經查：
  (一)系爭更生方案認可之裁定前，原審曾命相對人提出最近6個
    月之薪資收入證明，經相對人陳報其平均每月收入約16,640
    元，並提出戊○○○燒烤店之薪資領條為證（原審卷第193-
    194頁），是原裁定於更生方案認可裁定所據相對人按月收
    入16,640元，應屬可採。又相對人之所得有增加之可能，仍
    須視其工作性質、個人專業能力、家庭因素及經濟景氣良窳
    等諸多因素而定，而此等因素或為無法明確衡量、抑或另屬
    將來不可預測之事，俱無從採為判斷更生方案公允與否之客
    觀依據之情形下，異議人僅空言相對人應增加收入以盡力償
    還債務，非以目前收入為滿足，而否認系爭更生方案公允、
    適當性云云，尚屬無據。
  (二)又相對人與前配偶育有2名未成年子女，有其全戶戶籍謄本
    在卷可稽（見本院97年度消債更字第1376號卷〈下稱消債更
    卷〉第45頁），又相對人主張其前配偶丙○○積欠417萬元
    之債務，顯無能力負擔該2名子女之扶養費等情，並提出丙
    ○○之財團法人金融聯合徵信中心之當事人綜合信用報告書
    為證（見原審卷第98-99頁），又丙○○及該2名未成年子女
    現名下均無任何財產一節，亦有本院職權調閱渠等96年度至
    98 年度之稅務電子閘門財產所得調件明細表附卷可參（見
    本審卷第10-19頁），則相對人有獨自扶養2名未成年子女之
    必要，應堪認定。而觀諸相對人所提之系爭更生方案，相對
    人於第1期至第40期每月需清償6,000元予債權人，相對人每
    月可供使用之款項，以上開所認定相對人每月之薪資16,640
    元計算，尚餘10,640元。然因相對人及其子女係居於臺南市
    ，且因前配偶職務之故得以家屬身分居住於私立寶仁國小之
    教職員宿舍，除管理費外無庸另支出房屋租金；其2名未成
    年子女之健保費自99年1月迄今該由臺南市政府補助4,308元
    等情，業經相對人陳明在卷，並有臺南市政府99年11月8日
    函及本院電話紀錄表、戶籍謄本、承諾書在卷可證（見消債
    更卷第16、24-26頁；本審卷第20-21頁），是雖依內政部所
    公告臺灣省每人每月最低生活費用支出為9,829元，99年度
    綜合所得稅額就扶養年幼子女之扣除額為82,000元即每月扶
    養每位子女之費用6,834元，然就相對人之子女仍受有上開
    補助，且相對人無庸負擔另租屋居住之費用等情觀之，堪認
    上開每月餘款，客觀上尚非不足以用於支應相對人及其未成
    年子女每月維持渠等最低人性尊嚴之必要費用，而有履行之
    可能，惟亦應屬最低之生活標準。另相對人願於未成年子女
    成年後，再將未成年子女之扶養費用挪以作為清償之用，故
    於系爭更生方案第41期以後將每月清償之金額增加為8,000
    元、10,000元，觀之相對人之未成年子女現分別為17歲、15
    歲，有渠等之戶籍謄本在卷可證（見消債更卷第25-26頁）
    ，則系爭更生方案於第41期、第61期之後，因相對人子女確
    已陸續成年，相對人無需再負擔該2名子女之扶養費用等情
    ，亦堪認定，是相對人於系爭更生方案中稱得以將扶養費用
    挪以作為清償債務之用，而提高清償之數額，尚非子虛。從
    而，系爭更生方案第41期以後之部分，異議意旨就此部分亦
    稱無履行可能云云，亦非可採。況若本院不予認可系爭更生
    方案，依消費者債務清理條例第65條之規定，唯有開始清算
    程序一途，而債務人名下並無不動產等財產，若進行清算程
    序，異議人可得受償之金額勢將更為減少，對異議人更為不
    利。且債務人未依更生條件全部履行完畢者，其債務不消滅
    ，如經異議人依債清條例第74條規定聲請強制執行，更可能
    因此進入清算程序，而使債務人獲致不免責之風險，是債務
    人於權衡利害後，提出之更生方案應非無履行可能，異議人
    就此部分之指摘尚不可採。
  (四)又依上述原裁定所認可之更生方案所示，因相對人每月之支
    出已低於內政部所公告前開其住所地即臺灣省臺南市每人每
    月最低生活費用之支出及上開99年度綜合所得扶養費之扣除
    額，足見相對人已緊縮其必要生活費用，亦將餘額全數用以
    清償債務，應已盡最大努力。且由相對人已將原所提更生方
    案之清償期延長為8年，足認相對人確有履行更生方案之誠
    意。另依該更生方案，相對人之清償金額亦確高於聲請前2
    年間可處分所得扣除自己所必要生活費用之數額；且清償成
    數亦已達總債務之53.08％。則原裁定依職權認可相對人之
    更生方案，自無不當之處。
四、綜上所述，相對人既已盡其最大之努力及誠信，又原裁定所
    認可之更生方案之清償條件經核尚屬公允、適當、可行，又
    查無消費者債務清理條例第63條第1項、第64條第2項所定不
    予認可之情形。原裁定為更生方案認可之裁定，應屬有據。
    異議意旨執前詞指摘原裁定不當，求予廢棄，為無理由，應
    予駁回。
五、依消費者債務清理條例第15條、民事訴訟法第240條之4第3
    項後段、第95條、第78條，裁定如主文。
中    華    民    國    99    年    12    月    16    日
              民事第一庭    法  官  李音儀
上為正本係照原本作成
如不服本裁定，應於裁定送達後10日內，以書狀向本院提出抗告
，並繳納抗告費新臺幣1千元。
中    華    民    國    99    年    12    月    17    日
                            書記官  莊淑雅


司法院資訊處製作；財團法人民間司法改革基金會備份。
